臺灣屏東地方法院刑事判決              100年度訴字第128號
公  訴  人  臺灣屏東地方法院檢察署檢察官
被      告  陳章億
指定辯護人  本院公設辯護人  謝弘章
上列被告因強盜案件，經檢察官提起公訴（100 年度偵字第411
號），本院判決如下：
    主  文
陳章億犯攜帶兇器強盜取財罪，累犯，處有期徒刑捌年，扣案之
水果刀壹把、黑色口罩壹個、白色棉紗手套壹雙及黑色安全帽壹
頂，均沒收之。
    事  實
一、陳章億前於民國97年間因施用毒品案件，經本院於以97年度
    訴字第1488號判處有期徒刑10月確定，並於98年7 月11日執
    行完畢。詎其竟意圖為自己不法之所有，基於強盜取財之犯
    意，於99年12月29日凌晨3 時20分許，騎乘其不知情之母陳
    李秀環所有之車牌號碼OZN-953 號重型機車，手持其所有之
    客觀上得傷害人之生命、身體、安全，而可作為兇器使用之
    水果刀1 把，前往位於屏東縣長治鄉○○路○段745 號之「
    7-11超商」店內，將上開水果刀架於該店店員林原毅脖子上
    ，以壓制林原毅，致使林原毅不能抗拒之方式，要求林原毅
    交出該店櫃檯內之現金，林原毅因心生畏懼，遂聽從陳章億
    之指示打開該櫃檯之收銀機後，並交付該收銀機內之現金新
    臺幣（下同）920 元予陳章億。陳章億於強盜財物得逞後，
    即騎乘上開重型機車逃離現場。嗣經警方循線於99年12月29
    日下午2 時40分許，在其位於屏東縣屏東市○○○路○ 段16
    號之住處查獲，並扣得其所有供本件強盜取財犯罪所用之水
    果刀1 把、黑色口罩1 個、白色棉手套1 雙、黑色安全帽1
    頂等物，始查悉上情。
二、案經屏東縣政府警察局屏東分局移送臺灣屏東地方法院檢察
    署檢察官偵查起訴。
    理  由
壹、證據能力部分：
一、按被告以外之人於審判外之言詞或書面陳述，除法律有規定
    者外，不得作為證據，刑事訴訟法第159 條第1 項定有明文
    。查被告陳章億及辯護人爭執證人林原毅於警詢中所為之陳
    述之證據能力，因證人林原毅於警詢之陳述，係屬審判外之
    陳述，亦與刑事訴訟法第159 條之2 、之3 所規定之例外情
    形不符，亦無同法第159 條之5 所規定之例外情形，是依同
    法第159 條第1 項規定，證人林原毅於警詢中所為之陳述，
    應無證據能力。至被告及辯護人另爭執證人陳博仁於警詢中
    所為之陳述之證據能力，惟證人陳博仁於警詢之陳述，並未
    經本院執之作為認定被告犯罪事實之依據，自無審究其證據
    能力之必要，併予敘明。
二、次按傳聞法則之重要理論依據，在於傳聞證據未經當事人之
    反對詰問予以核實，乃予排斥，惟若當事人已放棄對原供述
    人之反對詰問權，於法院審判時表明同意該等傳聞證據可作
    為證據，基於證據資料愈豐富，愈有助於真實發現之理念，
    並貫徹刑事訴訟法修法加重當事人進行主義之精神，確認當
    事人對於證據能力有處分權之制度，傳聞證據經當事人同意
    作為證據，法院認為適當者，亦得為證據。另當事人於調查
    證據時，對於傳聞證據表示「沒有意見」、「對於證據調查
    無意見」，而未於言詞辯論終結前聲明異議，應視為已有將
    該等傳聞證據採為證據之同意，此刑事訴訟法第159 條之5
    定有明文。被告及辯護人於本院準備程序及審理時均已表示
    除上開有爭執之部分外，對其餘證據之證據能力均無意見(
    見本院卷第27頁正面、第52、71、88頁背面），本院復斟酌
    該等證據並非非法取得，亦無證明力明顯過低之情形，且該
    等證據均與本案待證事項具有相當之關聯性，是依刑事訴訟
    法第159 條之5 第2 項之規定，認該等證據，應均有證據能
    力。
貳、認定犯罪事實所憑之依據及理由：
一、訊據被告陳章億固坦承其於前揭時間、地點，持上開水果刀
    ，要求證人林原毅打開該店櫃檯內之收銀機，嗣證人林原毅
    依其指示，打開該收銀機後，取出該收銀機內之現金交予被
    告，共計920 元之事實，惟矢口否認有何強盜取財之犯行，
    辯稱：伊沒有拿水果刀架壓在證人林原毅的脖子上，伊只是
    把水果刀拿出來在證人林原毅面前展示，然後叫證人林原毅
    把收銀機內的錢拿出來等語。經查：
  (一)被告陳章億於99年12月29日凌晨3 時20分許，騎乘其不知情
    之母陳李秀環所有之車牌號碼OZN-953 號重型機車，手持前
    開水果刀，至位於屏東縣長治鄉○○路○段745 號之「7-11
    超商」店內，其進入該店內後，即要求證人林原毅交出該店
    櫃檯內之現金，證人林原毅遂依其指示打開該櫃檯之收銀機
    後，並交付現金920 元予被告，嗣被告即騎乘上開重型機車
    逃離現場之事實，業經被告於警詢、偵查及本院審理中均坦
    承不諱，核與證人即被害人林原毅於偵查及本院審理中所證
    述之情節大致相符，並有屏東縣內埔分局搜索扣押筆錄、搜
    索扣押物品目錄表、本案及監視錄影光碟翻拍照片19張( 見
    警卷第17至20、28至37頁) 附卷可稽，是此部份之事實，應
    堪認定。
  (二)被告雖以前詞置辯，惟查：
  1.證人林原毅於於偵查中證稱：「案發當天我是值大夜班，是
    從晚上11點到隔天7 點，時間我忘了，被告進來店內的時間
    我沒有注意到，當時我是在後面倉庫拿廣告布，我出來後就
    看到被告在店內了，被告當時是穿著黑色或是灰色大外套，
    有戴黑色安全帽及口罩。被告當時先站在櫃檯問我牛奶在哪
    邊，我就帶被告去看牛奶所擺放的位置，被告就拿了一瓶牛
    奶走到櫃檯，被告先走到櫃檯我才走過去。就在我要刷商品
    的條碼時，被告就自我的對面整個抱住我的頭部，之後被告
    就講一些我聽不懂的話，我就抬頭起來看被告，被告就右手
    拿刀架在我左邊脖子上，被告用台語說『把錢拿出來』，後
    來我猶豫了一下，因我見被告也是很慌張，被告叫我不要怕
    他不會傷害我，他一直強調他不會傷害我，我也猶豫了一下
    ，我問他是否真要這樣做，他就嗯一聲，我見被告很堅決，
    我就把櫃檯收銀機內全部的錢都給了被告，當時我並不知道
    是多少錢，後來才知道是920 元，被告拿了錢就走了。被告
    走後，我就連絡我的組長，我就報警了。上班前我們店長有
    交代過若有人來搶劫，寧可把錢給歹徒，也不能讓我們員工
    受傷，所以我就把錢交給被告。當時被告講話很大聲，但不
    是一付要我死掉的樣子。( 問：他是否就是拿這刀子？提示
    警卷36頁編號15、37頁編號18照片) 我沒有什麼印象了，但
    應該就是，我只見過刀子的刀身，不過應該就是這一支了。
    」等語( 見偵卷第28至30頁) ；其復於本院審理中證稱：我
    於99年11、12月間有在位於屏東縣長治鄉○○路之「7-11超
    商」上班，99年12月29日晚上是我值班，99年12月29日當班
    當天被告有拿刀到上開超商，當時店員只有我1 人。被告是
    先說要買牛奶，問我牛奶放在那裡，我告訴被告後，被告拿
    完牛奶走到櫃檯結帳時，才突然用手壓住我的頭，也就是我
    在偵訊中所說被告整個抱住我的頭的意思，當時我楞掉幾秒
    後有抬頭，被告有拿刀放在我的脖子左邊，我不清楚刀子與
    我脖子之間有無距離，當時如果我動的話，我的脖子會不會
    被割到很難講。被告後來有叫我把錢拿出來，差不多幾百元
    ，就是收銀機裡全部的錢。我事後有報警後，再聯絡該店的
    組長陳博仁，被告是拿長的水果刀架在我脖子，應該是警卷
    第36、37頁，編號15、18照片所示之刀子，我當時有看到是
    刀子，但沒注意是何種。被告拿刀子叫我拿錢時，被告是站
    在櫃檯外面，跟我隔著1 個櫃臺的距離。因為當時我低頭在
    刷貨品的條碼，被告就壓著我的頭，但我也不會動，之後我
    有把頭抬起來。我是感覺可以反抗，但我沒有反抗，因為我
    也不知道他會不會真的砍下去，而且櫃臺內也沒有可以阻擋
    的東西等語( 見本院卷第53頁背面至第56頁正面) ，互核證
    人林原毅就被告至其所任職之超商行搶之過程及相關各節，
    於偵查及本院審理中所為之證述，均大致相符，且證人林原
    毅與被告夙無怨隙，自無刻意誣陷被告之必要，足認證人林
    原毅上開所為之證述，應足採信。從而，被告確實將上開水
    果刀架於證人林原毅脖子上之事實，應堪以認定，基此，堪
    認被告上開所辯，顯係事後卸責之詞，無足採信。
  2.又按「刑法第328 條強盜取財罪所稱『至使不能抗拒」云云
    ，現實例採客觀說，認為祇須行為人行為之性質及當時存在
    之具體情狀，可資抑制被害人之抗拒者，即克相當，至被害
    人實際上有未抗拒，則非所問。犯強盜罪所施之強暴、脅迫
    行為，祇須在客觀上足以壓抑被害人之抗拒為已足，至被害
    人能否抗拒，實際上有無抗拒，則與強盜罪之成立，不生影
    響。」( 司法院（78）廳刑一字第1692號刑事法律問題座談
    會意旨參照) 。經查，證人林原毅就被告持水果刀壓在其脖
    子上，是否致其心生恐懼乙節，於偵查中證稱：當時被告把
    刀架在我的脖子，我覺得還好，刀子就刀子，因為之前我有
    自殘的經驗，所以不怕刀子。我當時好像是沒有被嚇到，當
    時很混亂，被告突然壓低我的頭，而且說了一些我聽不懂的
    話，被告又突然把刀子拿出來，我就知道他是要搶劫了。當
    時刀子架在我脖子上，我覺得我可以反抗的，我是想到店長
    說的那一句話，我才沒有反抗的等語( 見偵卷第29頁) ；及
    其於本院審理中亦證稱：「( 問：案發當時被告拿刀叫你拿
    錢出來，你是否會覺得害怕？) 我覺得還好。( 問：你於偵
    訊時說，你沒有被被告的行為嚇到，而且可以反抗，是否實
    在？) 我是感覺可以反抗，但我沒有反抗。( 問：你偵訊時
    說，因為之前有自殘的經驗所以不怕刀子？) 是。」等語(
    見本院卷第56頁正面) ，然證人林原毅亦於本院審理中明確
    證稱：「( 問：你當時是否也有擔心會被砍？) 因為如果砍
    下去，就沒辦法工作了。( 問：你於偵訊時說，你沒有嚇到
    ，而且可以反抗，是否實在？) 我是感覺可以反抗，但我沒
    有反抗，因為我也不知道他會不會真的砍下去，而且櫃檯也
    沒有可以阻擋的東西。」等語( 見本院卷第56頁正面) ，是
    以，綜觀證人林原毅此部分前後所為之證述，足徵證人林原
    毅當時並非完全無生畏懼之情，故而，自無僅以證人林原毅
    於客觀上未予抗拒之情形，即認證人林原毅並未因被告上開
    行為而心生畏懼，並進而遽為被告有利之認定。況本件案發
    時間係凌晨3 時許，衡情被害人驟遇此事，當慮及被告可能
    隨時越過櫃檯行兇，為求人身安全，除聽從指示交付財物，
    已別無其他選擇，又超商強盜案件致無辜店員死傷案件時有
    所聞，自不能因被害人實際不為抵抗行為即認仍有自由意思
    ，是被害人林原毅斯時之意思自由已受壓制而達不能抗拒之
    程度，至為明顯。是被告上開所辯，顯無可採，要無疑義。
  3.綜上所述，被告上開所辯，要無足為採。本案事證已臻明確
    ，被告陳章億上開強盜取財之犯行，洵堪認定。
二、按「刑法第321 條第1 項第3 款所稱之兇器，其種類並無限
    制，凡客觀上足對人之生命、身體、安全構成威脅，具有危
    險性之兇器均屬之，且祗須行竊當時攜帶此種具有危險性之
    兇器為已足，並不以攜帶之初有行兇之意圖為必要。」最高
    法院著有79年臺上字第5253號判例意旨可資為參。查本件被
    告持以為強盜犯罪之水果刀1 把，係屬鐵製刀刃，全長約29
    公分，有該水果刀之照片附卷可按( 見警卷第37頁) ，顯然
    堅硬且銳利，具殺傷力，倘持之行兇，顯足以對人之生命、
    身體、安全造成威脅，是以，足認該水果刀確屬兇器無誤。
    另按「強盜行為之構成，以實施強暴脅迫或其他方法，致使
    不能抗拒，而取他人之所有物或使其交付為要件，即強盜罪
    係以目前之危害脅迫他人，致喪失自由意志不能抗拒為要件
    。」最高法院亦著有76年度臺上字第7211號判例意旨可資參
    照。又「所謂強暴，謂直接或間接對於人之身體施以暴力，
    壓制被害人之抗拒，或使被害人處於不能抗拒之狀態；所謂
    脅迫，係指以言詞或舉動（如持刀等是）威嚇要脅，以逼迫
    被害人就範而任其擺佈者而言」最高法院分別著有82年度臺
    上字第3842號、77年度臺上字第3642號判決意旨可參。查本
    件被告係以持水果刀壓住證人林原毅脖子上之方式，要求證
    人林原毅打開將該店櫃檯內之收銀機，將該收銀機內之金錢
    交付予渠，而被告與證人林原毅僅隔1 個收銀臺，約30公分
    之距離( 此經證人林原毅證述明確，見本院卷第57頁正面)
    ，衡諸當時被告與證人林原毅2 人在如此相近距離，且無任
    何阻隔物，被告復持刀壓住證人林原毅之脖子，參以當時超
    商裡外均無其他人可供救援，證人林原毅手上亦未持任何工
    具，此據證人林原毅於本院審理中證述在卷，前已述及，綜
    核上開客觀情狀，一般通常人在此相同情況下，除聽從指示
    打開收銀機，交付財物外，應已別無其他選擇，是難認證人
    林原毅當時尚有自由意思之存在，亦無從期待其有何實際之
    反抗行為，其自由意思已受壓制而達不能抗拒之程度，至為
    明顯，業經本院審認如前，從而，揆諸前揭最高法院判決意
    旨被告以上開強暴之方式，使證人林原毅因心生畏懼至不能
    抗拒，因而將收銀機之現金交予被告，是認被告所為已成立
    強暴之強盜取財之犯行無誤。
三、至辯護人為被告辯稱：上開超商店長於警詢中表示，其於案
    發當天下午5 時20分許才向長治分駐所報案，但依民和派出
    所警員所製作之偵查報告及卷附查獲被告供本件作案所用之
    上開水果刀之相片所示，顯示警方早在當日下午2 時40分許
    至被告上開住處搜索時，被告即已當場自首本件強盜犯罪，
    ，是被告之行為，應有刑法第62條前段規定自首減刑之適用
    等語。
  (一)按「對於未發覺之罪自首而受裁判者，減輕其刑，刑法第62
    條前段定有明文。所謂未發覺之罪，係指凡有偵查職權之機
    關或公務員，不知有犯罪之事實，或雖知有犯罪事實，而不
    知犯罪人為何人者，均屬之。又該條規定之自首，祇以犯人
    在其犯罪未發覺前，向該管公務員自承犯罪而受裁判為已足
    ，至其方式係自行投案或託人代行，係直接向偵查機關為之
    ，抑向非偵查機關請其轉送，均無限制。」最高法院著有91
    年度臺上字第6365號判決可資參照。又「刑法第62條所謂發
    覺，固非以有偵查犯罪職權之機關或人員確知其人犯罪無誤
    為必要，而於對其發生嫌疑時，即得謂為已發覺；但此項對
    犯人之嫌疑，仍須有確切之根據得為合理之可疑者，始足當
    之，若單純主觀上之懷疑，要不得謂已發生嫌疑。」最高法
    院亦著有88年度臺上字第1081號判決可資參照。
  (二)經查，本院勘驗本案查獲員警至被告前開住處進行搜索之錄
    影光碟內容如下( 見本院卷第72頁正面至第75頁正面) ：
   「警(即證人李盛濱，下同)：趕快判一判好不好？
     億：別再判了，我已經好幾條了。
     警：你喔講都講不聽。
     億：這陣子我很乖，偶而消遣一下而已。
     女(即被告之母李秀環，下同)：什麼叫消遣？
     億：吼！
     女：什麼叫消遣？
     億：好，妳不要說話，妳現在不要說話。
     女：什麼我不要說話，你昨晚怎樣？你昨晚叔叔他們已經
         知道了，人家現在是要讓你可以減輕。
     億：沒有啦！減輕什麼…。
     警：來啦！
     女：你昨晚人家已經知道，人家調出來。
     警：東西在哪裡？來來來。
     女：現在叔叔要依「藥仔」給你承認你還聽不懂。
     警：你起來我跟你講啦。
     億：我哪有做什麼？
     警：不然回去看相片。
     女：對啊。
     億：好啊。
     警：看馬市庫( 同音) 、安全帽、還有3 橫的衣服，你的
         衣服有沒有？3 點多？
     女：你看，不然我怎會知道？
     警：你真是，我真想打你巴掌。
     億：媽，別這樣啦！
     女：不是我，是昨晚相片，人家相片知道的。
     警：昨晚相片。
     警：叫他比一下。
     另一警：億仔來
     男聲：昨晚就看到你了。
     女：你昨晚在做什麼？我還不知道，人家今天叔叔打電話
         告訴我你昨晚怎樣。
     警：你真的講不聽。
     女：他今天也是為你好。
     警：來照一下。
     億：妳別在那邊再說什麼了。
     女：你還出來？
     億：我要去跳下去死一死。
     警：你是在做什麼？真是的。
     女：你要給我死嗎？你昨晚怎樣？你是要給我死嗎？
     警：腳捉著。
     億：我要自己去死一死。
     警：你要死什麼？
     女：做人做到…( 語意不清) ，你說，做人做到…( 語意
         不清) 昨晚什麼，濱仔叔叔若沒有告訴我，我怎知道
         你昨晚怎樣。
     億：昨晚怎樣。
     女：昨晚怎樣你自己心裡有數。
     億：昨晚誰叫你買的錢不給我。
     女：你昨晚沒有拿2,000 元嗎？蛤？你昨晚沒有拿2,000
         元嗎？
     億：幹你娘，越這樣( 語意不清) ，罵啥小( 語意不清)
         ，搶，恁爸來搶。
     女：我已經給你好幾次機會，不要說沒有給你這次機會。
     億：好，我就去死一死而已。
     女：你為什麼今天說要死，你之前怎麼不去死一死？我昨
         晚沒有給你2,000 元？我還被你煩不夠嗎？我還被你
         煩不夠嗎？昨天去人家店裡討2,000 元，還打電話給
         我叫我聽。
     男聲：昨天穿這件衣服？
     警：昨天的？
     男聲：對啊。
     警：等一下。
     警：都有照到。
     警：這件衣服。
     億：照到…，那是…是我媽說那些有的沒有的。
     女：說那些有的沒有的，我怎知道你昨晚怎樣？我怎知道
         你昨晚怎樣？若沒有濱仔叔叔跟我講，調出錄影帶，
         我怎會知道？
     警：好，別再…。
     億：調是調怎樣？那是我那是我嗎？
     警：你，就是你。
     女：人家車牌都有了，別再狡辯了。
     警：你別在那邊。
     警：來，你清醒一些，來，我跟你講，你清醒一些，我先
          跟你講。
     警：你昨晚拿什麼去？你昨晚拿什麼去？超商你拿什麼？
     億：哪有拿什麼？
     警：你沒有拿刀子？
     男聲：都有照到。
     警：你沒有拿刀子？
     億：有啊，刀子丟掉了，…丟在水溝。
     警：丟在哪裡？
     億：丟在水溝。
     警：丟在哪裡？
     億：丟在…(語意不清)大排水溝。
     警：等一下帶我們去。
     警：跟你說清醒一點，為你好你還在那裏。
     億：我清醒。
     警：現在有沒有要清醒？
     億：我哪裡沒有要清醒。
     警：有沒有要配合？
     億：配合啊。
     警：有沒有？
     億：有啊。
     警：對啊，你不是說什麼？
     億：啊，我知道，是啊，假使說有的話…( 語意不清) ，
         那不是…( 語意不清) 的家。
     警：什麼…(語意不清)的家？
     億：幹，要不是我媽這樣。
     警：懶叫，我調相片等一下就知道。
     男聲：你說刀子丟在水溝，等一下帶我們去。
     警：丟在…隊(語意不清)那裡是不是？
     億：對。
     警：錢都拿完了嗎？
     億：嗯。
     億：我又沒有拿錢。
     警：800多元？都沒了？800多？
     億：花完了。
     警：800多元買什麼？買藥？ 」
     是觀之上開勘驗內容，顯示證人即被告之母李秀環於警方
     搜索過程中，一再表示「若不是警方已查到相片，告知被
     告有於超商犯搶案之情形，其亦不知悉被告有犯搶案」，
     且被告於前揭搜索過程，起先亦未向警方坦承其有犯搶案
     ，亦否認有持刀之情形，直至員警告知「相片有照到」等
     節，被告始向警方坦認有犯本件搶案，並稱願意配合等語
     。
  (二)再參以證人李盛濱於本院審理中證稱：99年12月29日下午2點
    多時，我有到被告家中搜索，我是錄影畫面中穿制服者。我
    會知道當天凌晨3 時許，在瑞光路一段統一超商發生搶案這
    件事，是因為被告的母親( 即證人李秀環) 於當天早上11點
    多時，打電話跟我說被告於同天又在施用毒品，因為被告96
    、97年間開始施用毒品，被告第一件施用毒品案件就是由我
    偵辦，我辦他的案子已經2 、3 件了，所以被告母親有發現
    被告有施用毒品的事，都會找我，我當時接到電話後，就跟
    被告的母親說，我們當天人手不夠，晚點再去被告家中，後
    來被告的母親過不久又打電話給我，跟我說被告有在搶，我
    問被告的母親為何知道有這件事，她說是被告說的，我就與
    被告母親說要不要帶被告來派出所，並要被告的母親去問被
    告這件事是不是真的，但是被告的母親說被告不敢來派出所
    ，因為被告的家跨越2 個轄區，跨越長治所跟我們轄區，所
    以我請被告的母親問清楚被告是在何處搶劫，我有先問我們
    所的所長，所長告訴我，我們的轄區沒有發生搶案，我就再
    打電話去長治所，長治所警員說好像有搶案，但是不清楚情
    形，要問長治所副所長，我就用行動電話聯絡該副所長，當
    時已經12點多了，我問該所副所長有沒有其轄區發生搶案，
    他反問說我為何知道，我說我稍微有線索，就問他有沒有照
    片等資料，該副所長說他們有照到嫌疑人的背影及機車，我
    說我去長治所看一下影像檔，後來我看到影像檔，發現影樣
    檔內所照之人的背影很像是被告，但我那時不確定，影像檔
    所示的那臺機車又很像是被告家的機車，我就跟打電話跟被
    告的母親說長治所有件搶案很像是被告作的，被告的母親說
    被告不敢來派出所，我就跟被告母親說，不然到其家中查毒
    品時再問他是否有這件事，當時我們去被告家中搜索時，被
    告剛施用完毒品，人還暈暈的，也比較會反抗，但後來就很
    配合，並坦承有犯本案。」等語( 見本院卷第75頁背面至第
    76頁正面；其復證稱：「( 問：被告母親說被告不敢去派出
    所是何意？) 我當時是要叫被告自己來派出所問清楚，是他
    母親說被告說不敢來派出所。( 問：被告母親的意思是指被
    告想去派出所，但不敢去嗎？) 我不知道，這要問他媽媽比
    較清楚，因為被告確實很膽小。( 問：你去查看錄影帶時，
    有無看到搶劫者的動作？) 我看到的只是在該超商外嫌疑人
    的背影及機車，超商裡面的情形就沒有看到。( 問：你在該
    影帶中除了看到超商外嫌疑人背影、機車，有無看到車牌號
    碼？) 沒有，我只是有看過機車很像是被告家中的機車。(
    問：機車車牌有無用東西遮住？) ，我當時沒有留意到車牌
    ，我無法確定車牌有無蓋住，我是看到機車的顏色，跟被告
    家中的機車是一樣的顏色。( 問：長治所副所長知道好像有
    搶案，該副所長是否知道嫌疑人是誰？) 該副所長不知道嫌
    疑人是誰，該副所長還問我說是否有掌握線索，但我當時還
    沒確定，我就沒辦法告訴他是被告作的，況且被害人當時尚
    未報案。( 問：被告母親是在案發當天早上11點多打電話，
    當時被告母親是如何跟你說？) 被告的母親說陳章億又在施
    打毒品，然後又打電話來說，被告好像有在搶，但沒有說搶
    什麼，我就叫被告的母親去問清楚。( 問：被告的母親有無
    說是被告告訴她有去搶這件事？) 她說是被告跟她說的。(
    問：既然是被告跟他母親講這件搶案，為何當初證人李秀環
    的警詢筆錄及本案的搜索扣押筆錄之案由僅寫毒品，提示警
    卷14、16頁？) 因為我們當時還沒確定被告有犯搶案，只是
    利用查毒品時去詢問被告。( 問：被告母親告知你被告有犯
    搶案的事後，你有無把這個情資或訊息告知你們轄區派出所
    的同仁？) 我只有說毒品部分，因為搶案還沒確定，就沒有
    講。( 問：你到被告家搜索前，其他同仁是否知道該搶案？
    ) 大概略知，但同仁不知道是被告作的，因為我沒有證據，
    但我有跟同仁說證人的兒子( 即被告) 好像有在搶。( 問：
    被告母親打電話告知你前，你們轄區派出所其他同仁是否都
    不知道有這件搶案？) 是，是被告的母親告知我後，我們才
    去追查。( 問：既然是被告母親先告知你有搶案，為何剛剛
    錄影帶中看到被告母親說『若不是濱仔叔叔告訴我說他有調
    出錄影帶，我也不知道』？) 因為當時我怕被告以後會對他
    母親不好，但那並非實話，但確實是被告的母親先跟我講搶
    案這件事，並非我去調錄影帶後才告知被告的母親。( 問：
    被告的母親有打2 通電話給你，第2 通電話才說有被告有犯
    搶案，該電話聯絡中被告有無投案的意思？) 沒有，因為我
    們雙方也還沒有確定是否有搶案，我就說要不要先帶被告來
    派出所，我再去查清楚。( 問：你到長治派出所查詢時，是
    否可以確定搶劫的人是被告？) 當時我還不確定是被告。(
    問：你於何時才確定是被告犯該搶案？) 就是剛剛錄影帶內
    容被告自己承認的時候，若是被告沒有承認犯案，我們也不
    敢偵辦。( 問：何時確定是被告搶劫？) 是影帶中被告自己
    承認犯行，並帶我們去找刀子。」等語( 見本院卷第76頁正
    面至第78頁正面) ；又於本院訊問時證稱：「( 問：錄影帶
    中，被告母親說的「濱仔叔叔」是指你嗎？) 是。( 問：影
    帶中，被告的母親說昨天晚上的事是指何事？) 我那時候真
    的不知道是何意，是後來他母親說有搶劫，我去長治所查詢
    後才知道有搶案。( 問：被告母親跟你說被告好像有去搶，
    她有無說是被告有委託她來報案？) 我不了解，是被告的母
    親直接跟我講這件搶案，但是我也不知道被告有沒有這個意
    思( 指投案) 。」等語( 見本院卷第78頁正面至第79頁背面
    ) 。是觀之證人李盛濱上開所為之證述，證人李盛濱雖係經
    被告之母告知有搶案後，才去相關單位查詢是否確有發生搶
    案，然其已於查詢過程中發現該搶案之嫌疑人，而合理懷疑
    係被告所為，並於被告家中搜索毒品案件時，告知被告之母
    本件搶案應係被告所為，且被告於搜索過程時原先反抗，並
    未承認犯行，嗣始配合警方坦承犯案等情，應堪認定，互核
    證人李盛濱前揭證述及本院前開勘驗內容，亦大致相符，基
    此，證人李盛濱上開證述，應堪以採信。
  (三)至證人李秀環雖於本院審理中證稱：我於99年12月29日即被
    告搶超商當日上午，有打電話給證人李盛濱，第1 通電話，
    我是請警員處理被告施用毒品之事，後來我去罵被告，被告
    就老實跟我說，他有搶超商，我就向被告說我帶你去警局，
    被告說他不敢，因為他會害怕，後來我就想說打電話跟證人
    李盛濱講，我告訴證人李盛濱說被告想過去，但被告害怕不
    敢去，證人李盛濱就說還是帶被告過來處理，那時被告就有
    委託我說去請濱仔叔叔來處理這件搶案的事。我打第2 通電
    話給證人李盛濱，有在電話中告訴證人李盛濱被告有搶超商
    的事時，我當時也有跟李盛濱講說，我想帶我兒子過去，但
    他害怕，證人李盛濱說叫我不要亂講，他會先去查證。被告
    跟我說他搶超商後，我嚇一跳，我有勸他投案，但他說不敢
    。我後來有繼續勸被告投案，但被告一直說不敢去，怕被辦
    ，後來被告就請我幫他打電話投案，我打電話給證人李盛濱
    時，被告沒有阻擋我，被告希望我打電話叫濱仔叔叔( 即證
    人李盛濱) 過來等語( 見本院卷第89、90頁) ；及其於本院
    訊問時仍證稱：「( 問：請確認當天證人李盛濱會知道你兒
    子涉嫌超商搶案，是你跟證人李盛濱講的嗎？) 是，是被告
    先跟我講，我再跟證人李盛濱講的。( 問：你有無跟證人李
    盛濱說，是被告委託你報警的？) 有」等語( 見地90頁背面
    、第91頁正面) ；惟參以其於檢察官詰問及本院訊問中卻證
    稱：「( 問：你打電話給證人李盛濱時，有無說是你兒子(
    即被告) 委託你打電話報案的嗎？) 我有跟證人李盛濱說我
    要帶被告過去警局，但被告不敢，被告說媽媽我不敢去。(
    問：你有無問被告為何不敢去？) 我也不知道，被告只說會
    怕。( 問：你有無印象證人李盛濱有在99年12月29日下午到
    你家搜索？) 有。( 問：上次本院勘驗當天搜索之錄影光碟
    ，搜索當天妳說『什麼我不要說話，你昨晚怎樣？你昨晚叔
    叔他們已經知道了，人家現在是要讓你可以減輕』、『不是
    我，是昨晚相片，人家相片知道的。』、』你昨晚在做什麼
    ？我還不知道，人家今天叔叔打電話告訴我你昨晚怎樣』、
    『說那些有的沒有的，我怎知道你昨晚怎樣？我怎知道你昨
    晚怎樣？若沒有濱仔叔叔跟我講，調出錄影帶，我怎會知道
    ？』等語，顯示你當天根本不知道被告有涉嫌強盜案件，與
    你今日於本院所述不一，有何意見？) 我說『知道這件事情
    』，是指被告向我要錢要買毒品。( 問：如果你已經知道被
    告有搶超商，被告並拜託你向警方報案，為何還要講前揭那
    些話？被告到底有無委託你報案？) 有，被告確實有委託我
    向警方報案。( 問：既然被告有委託你向警方報案，被告也
    知道證人李盛濱當天去你家的用意，為何當天你還要講前揭
    那些話？) 我也忘記了。( 問：證人李盛濱於本院前次審理
    期日作證時證稱說你並沒有跟他說被告有委託你報警，有何
    意見？) 我確實有跟他講。( 問：為何你與證人李盛濱所述
    會不同？) 我也不知道。」等語( 見本院卷第90頁正面、第
    90 頁 背面、第91頁正面) ，是觀之證人李秀環於本院審理
    中雖先證稱被告有委託其向警方投案( 應係自首之意) 等語
    ，然果若被告確有委託證人李秀環向警方自首之意，則被告
    何需於警方到其家中搜索時，起先仍予以反抗，並否認犯行
    ，且證人李秀環何須一再表示係經警方告知，才知悉被告有
    犯搶案之語，況縱如證人李秀環、李盛濱所證述係經證人李
    秀環先告知被告有犯搶案之事，證人李盛濱始向相關單位查
    詢，惟綜觀前揭各節，並無證據足資證明證人李秀環向證人
    李盛濱告知此事時，有代被告向警方表示自首之意，此亦經
    證人李盛濱明確證稱「被告並無表示投案之情形」等語在案
    ，業如前述，基此觀之，足徵證人李秀環此部份之證述，並
    非事實，自不足為被告有利之認定。從而，被告並無委託其
    母李秀環代其向警方表示自首之情事，茲可認定。
四、核被告陳章億上開所為，係犯刑法第330 條第1 項之攜帶凶
    器強盜取財罪。又被告有如事實欄所載有期徒刑執行完畢之
    前科紀錄，有臺灣高等法院被告前案紀錄表1 份在卷可查，
    其於有期徒刑執行完畢後，5 年以內故意再犯本件有期徒刑
    以上刑之罪，為累犯，應依刑法第47條第1 項之規定，加重
    其刑。爰審酌被告犯罪時為身體健全之成年人，竟不知以合
    法工作謀取生活所需，卻因無錢花用，即攜帶上開水果刀而
    為本件強盜取財犯行，嚴重危害社會治安，惟審及其行為並
    未傷及被害人人身，且於犯罪後已坦認部分犯行，犯後態度
    尚可，暨衡及其強盜財物之所得及其素行、生活狀況、智識
    程度等一切情狀，量處如主文所示之刑。
五、至扣案之水果刀1 把、黑色口罩1 個、白色棉手套1 雙、黑
    色安全帽1 頂，均為被告所有，且均係供被告為本件強盜取
    財犯罪所用之物，業據被告於本院審理中供陳在卷（見本院
    卷第94頁背面），爰依刑法第38條第1 項第2 款之規定，均
    諭知沒收之。
據上論斷，應依刑事訴訟法第299 條第1 項前段，刑法第330 條
第1 項、第47條第1 項、第38條第1 項第2 款，判決如主文。
本案經檢察官鍾佩真到庭執行職務。
中    華    民    國   100    年    8     月    10     日
              刑事第一庭  審判長法  官  徐美麗
                                法  官  楊宗翰
                                法  官  許瑜容
以上正本證明與原本無異。
如不服本判決，應於收受本判決送達後10日內向本院提出上訴書
狀，其未敘述上訴理由者，並得於上訴期間屆滿後20日內向本院
補提理由書狀（均須按他造當事人之人數附繕本）「切勿逕送上
級法院」
中    華    民    國   100    年    8     月    10     日
                                書記官  龔惠婷
附錄本判決論罪科刑法條全文：
中華民國刑法第330條
犯強盜罪而有第321 條第1 項各款情形之一者，處7 年以上有期
徒刑。
前項之未遂犯罰之。
中華民國刑法第321條
犯竊盜罪而有下列情形之一者，處6 月以上、5 年以下有期徒刑
，得併科新臺幣10萬元以下罰金：
一、侵入住宅或有人居住之建築物、船艦或隱匿其內而犯之者。
二、毀越門扇、牆垣或其他安全設備而犯之者。
三、攜帶兇器而犯之者。
四、結夥三人以上而犯之者。
五、乘火災、水災或其他災害之際而犯之者。
六、在車站、埠頭、航空站或其他供水、陸、空公眾運輸之舟、
    車、航空機內而犯之者。
前項之未遂犯罰之。